【裁判字號】    98,訴,1089
【裁判日期】    990121
【裁判案由】    違反毒品危害防制條例
【裁判全文】
臺灣臺南地方法院刑事判決              98年度訴字第1089號
公  訴  人  臺灣臺南地方法院檢察署檢察官
被      告  乙○○
上列被告因違反毒品危害防制條例案件，經檢察官提起公訴（98
年度偵字第6973、10165號），被告於準備程序中就被訴事實為
有罪之陳述，經本院合議庭裁定改依簡式審判程序審理，判決如
下：
    主  文
乙○○犯如附表所示轉讓第一級毒品罪，共二罪，累犯，各處有
期徒刑捌月，扣案之海洛因共拾小包（含袋重拾參點伍公克）均
沒收銷燬；又犯如附表所示之明知為禁藥而轉讓罪，共二罪，累
犯，各處有期徒刑伍月，扣案之安非他命壹小包（含袋重壹點柒
公克）沒收。應執行有期徒刑貳年，扣案之海洛因共拾小包（含
袋重拾參點伍公克）均沒收銷燬、安非他命壹小包沒收。
    事  實
一、乙○○於92年間因違反毒品危害防制條例案件，經臺灣雲林
    地方法院於92年12月19日以92年度訴字第419號判決判處有
    期徒刑2年2月確定，嗣後減為有期徒刑1年1月，並於96年7
    月16日縮刑期滿執行完畢。乙○○明知海洛因係屬第一級毒
    品、安非他命係屬第二級毒器且屬毒害藥品之禁藥，竟基於
    轉讓毒品與禁藥之犯意，於如附表所示之時、地，每次將一
    針筒之海洛因、與價值約新臺幣（下同）一千元之少量禁藥
    安非他命，無償提供轉讓予其女友楊伊婷施用。嗣於98年5
    月6日10時5分許，為警在上開住處查獲，並扣得第一級毒品
    海洛因10小包（含袋重13.5公克）、第二級毒品安非他命1
    小包（含袋重1.7公克）與注射針筒、夾鏈帶等物品。
二、案經臺南市警察局報請臺灣臺南地方法院檢察署檢察官偵查
    起訴。
    理  由
一、證據能力部分：
    按簡式審判程序之證據調查，不受第159條第1項、第161條
    之2、第161條之3、第163條之1及第164條至第170條規定之
    限制。刑事訴訟法第273條之2定有明文。
二、事實認定：
    上揭事實，迭據被告乙○○於警詢及偵審中坦承不諱，核與
    證人即被告之女友楊伊婷於偵查中證稱：乙○○給我海洛因
    5 、6次，從98年1月底給我一次海洛因，一直到98年5月6日
    早上又給我一次海洛因，其他幾次是97年給的，安非他命98
    年1月底及98年4月30日各給我一次安非他命，大約一千元左
    右的量等情相符（見98年度偵字第6973號第18頁筆錄）。並
    有搜索扣押筆錄、扣押物品目錄表、查獲時之現場照片影本
    24張等附卷足憑，又有扣案之海洛因十小包（含袋重13‧5
    公克）與安非他命一小包（含袋重1‧7公克）等足資佐證。
    扣案之毒品十一小包，其中十小包（一小包缺未送驗）經送
    法務調查局鑑定結果，九小包呈第一級毒品海洛因成分反應
    ，一小包呈甲基安非他命反應等情，亦有該調查局濫用藥物
    實驗室鑑定書影本附卷（見本院卷第26頁）足稽。是以，本
    件既經被告自白犯罪事實，又有上述之證物足資佐證。其自
    白至應認屬實可信。本件事證均已明確，可以認定，應依法
    論科。
三、論罪科刑：
  (一)按海洛因係第一級毒品；安非他命為第二級毒品，毒品危害
    防制條例第2條第2項第1、2款規定甚明。安非他命復為藥事
    法所稱之禁藥（即藥事法第22條第1款所稱之「經中央衛生
    主管機關明令公告禁止製造、調劑、輸入、輸出、販賣或陳
    列之毒害藥品」）。而明知為禁藥而轉讓者，藥事法第83條
    亦定有處罰明文。故行為人明知為禁藥即安非他命而轉讓予
    他人者，除成立毒品危害防制條例第8條第2項之轉讓第二級
    毒品罪外，亦構成藥事法第83條第1項之轉讓禁藥罪，此係
    屬同一犯罪行為而同時有二種法律可資處罰之法條競合情形
    ，應依「重法優於輕法」、「後法優於前法」等法理，擇一
    處斷，最高法院97年台非字第461號著有判決可資參照。而
    毒品危害防制條例第8條第2項轉讓第二級毒品罪之法定本刑
    為「6月以上5年以下有期徒刑，得併科新台幣70萬元以下罰
    金」。而93年4月21日修正後藥事法第83條第1項轉讓禁藥罪
    之法定本刑為「7年以下有期徒刑，得併科新台幣500萬元以
    下罰金」。況本件尚無證據顯示被告轉讓安非他命之對象及
    數量，有應依毒品危害防制條例第8條第6項及第9條之規定
    加重其刑至二分之一之情形。則修正後藥事法第83條第1項
    之罪之法定本刑，顯較毒品危害防制條例第8條第2項之罪之
    法定本刑為重，依前述「重法優於輕法」之法理，本件被告
    轉讓安非他命部分之行為，自應優先適用藥事法第83條第1
    項規定處斷。
  (二)另查總統於98年5月20日以華總一義字第09800125141號令公
    布毒品危害防制條例第4、11、11之1、17、20、25條之修正
    條文，修正條文應自公布日起第3日即98年5月22日發生效力
    。再比較適用最有利於行為人之法律，應就罪刑有關之共
    犯、未遂犯、連續犯、牽連犯、結合犯，以及累犯加重、自
    首減輕，暨其他法定加減原因、加減例等一切情形，綜其全
    部之結果，而為比較，再適用有利於行為人之法律處斷，且
    應就罪刑有關之一切情形，比較其全部之結果，而為整體之
    適用，不能割裂而分別適用有利之條文，業經最高法院迭以
    98台上字第2076、3208、3365號判決一再闡示在案。查：修
    正前毒品危害防制條例第17條原規定「犯第4條第1項至第4
    項、第5條第1項至第4項前段、第6條第1項至第4項、第7條
    第1項至第4項、第8條第1項至第4項、第10條或第11 條第1
    項、第2項之罪，供出毒品來源，因而破獲者，得減輕其刑
    」，嗣經修正為「（第1項）犯第4條至第8條、第10條或第
    11條之罪，供出毒品來源，因而查獲其他正犯或共犯者，減
    輕或免除其刑；（第2項）犯第4條至第8條之罪於偵查及審
    判中均自白者，減輕其刑」。經比較新舊法之規定，修正後
    新增之第2項規定明顯有利被告，則被告如犯毒品危害防制
    條例第4條至第8條之罪，於偵查及審判中均自白者，應適用
    新法之規定減輕其刑對其較為有利。本件被告所犯轉讓第一
    級毒品等二罪罪，因於偵查及審判中均已自白，而有修正後
    毒品危害防制條例第17條第2項減刑規定之適用，則綜合全
    部罪刑之結果為比較後，上述經被告自白之二罪應整體適用
    修正後之毒品危害防制條例，對被告較為有利。
  (三)核被告無償轉讓海洛因及安非他命予楊伊婷之行為，則係犯
    毒品危害防制條例第8條第1項之轉讓第一級毒品罪及藥事法
    第83條第1項之轉讓禁藥罪。其持有海洛因及安非他命進而
    轉讓，其持有行為之低度行為，應被轉讓行為所吸收，不另
    論罪。公訴意旨認為被告轉讓安非他命部分，係犯毒品危害
    防制條例第8條第2項之罪，尚有未洽，但因社會基本事實同
    一，起訴法條應予變更。被告無償轉讓安非他命及海洛因予
    其女友楊伊婷，乃因男女朋友關係而分享毒品。但因其轉讓
    之時間不同且有相當之間距，轉讓之毒品類別亦有不同，足
    認被告轉讓海洛因與安非他命，並非出於集合性之概括意思
    ，亦非同一行為之想像競合關係，而係基於不同之犯罪故意
    與不同之行為。各次均應予分論併罰。
  (四)被告有如本判決事實欄所述之前案科刑與執行前科，有臺灣
    高等法院被告全國前案紀錄表及法務部刑案資料查註紀錄表
    各1份附卷可查，其於5年以內故意再犯本件有期徒刑以上之
    各罪，均為累犯，其所犯轉讓禁藥及轉讓第一級毒品等四罪
    均依刑法第47條第1項之規定各加重其刑。
  (五)被告於偵審中均白白轉讓第一級毒品之行為，其所犯上述二
    次轉讓一級毒品罪，均應依修正後毒品危害防制條例第17條
    第2項之規定減輕其刑。另被告轉讓安非他命部分，既從重
    依藥事法處斷，而非依毒品危害防制條例論科，自無依該法
    第17條減刑之餘地，附此敘明。並就轉讓第一級毒品部分，
    依刑法第71條第1項規定先加後減。
  (六)茲審酌被告實施本案犯罪之前，僅有施用毒品前科素行尚非
    惡劣（有臺灣高等法院被告全國前案紀錄表存卷可參），其
    轉讓海洛因及安非他命危害社會治安，戕害國人身體健康，
    惡性非輕，並參酌其轉讓次數、金額及犯後供承全部犯行顯
    見悔意等一切情狀，分別量處如主文所示之刑，並定其應執
    行刑，以資儆懲。
四、沒收：
    扣案之海洛因共十小包（含袋重13.5公克），為查獲之毒品
    ；該等毒品之包裝袋，均有毒品沾黏無法析離，應視同毒品
    ，應併依毒品危害防制條例第18條第1項前段之規定，於被
    告所犯轉讓第一級毒品二罪項下宣告沒收併銷燬。按刑法第
    38條第1項第1款所稱之違禁物，係指法令禁止製造、販賣、
    運輸、持有、所有或行使之物，是以就扣案安非他命屬毒害
    之禁藥，均應予依刑法第38條第1項第1款規定宣告沒收，而
    不再重覆依藥事法第79條第1項沒入銷燬之規定為行政上之
    沒入銷燬之。此外，另扣案之注射針筒、布質迷彩包、塑膠
    束帶、夾鏈帶等（詳如警製扣押物目錄表）物品，依被告所
    述均非轉讓毒品行為所用之物，且無其他事證足認與被告上
    述各項犯罪有關，不宜於本案宣告沒收，併予敘明。
本案經檢察官甲○○到庭執行職務
據上論斷，應依刑事訴訟法第273條之1第1項、第273條之2、第
299條第1項前段、第300條，毒品危害防制條例第8條第1項、修
正後第17條第2項、第18條第1項前段，藥事法第83條第1項，刑
法第11條前段、第2條第1項前段、第47條第1項、第51條第5款、
第38條第1項第1款，判決如主文。
中    華    民    國    99    年    1     月    21    日
                  刑事第七庭    審判長法  官  鄧希賢
                                      法  官  田幸艷
                                      法  官  朱中和
以上正本證明與原本無異。
如不服本判決應於收受本判後10日內向本院提出上訴書狀，並應
敘述具體理由。如未敘述上訴理由者，應於上訴期間屆滿後20日
內向本院補提理由書狀（均須按他造當事人之人數附繕本）「切
勿逕送上級法院」。
                                      書記官  黃秋萍
中    華    民    國    99    年    1     月    21    日
附表
┌──────┬─────────────┬─────┐
│時        間│地                      點│毒品種類  │
├──────┼─────────────┼─────┤
│98年1月底   │臺南縣永康市○○街136巷6號│第一級毒品│
│            │8樓之4                    │海洛因、第│
│            │                          │二級毒品安│
│            │                          │非他命    │
├──────┼─────────────┼─────┤
│98年4月30日 │同上                      │第二級毒品│
│            │                          │安非他命  │
├──────┼─────────────┼─────┤
│98年5月6日  │同上                      │第一級毒品│
│            │                          │海洛因    │
└──────┴─────────────┴────

司法院資訊處製作；財團法人民間司法改革基金會備份。
